【裁判字號】    98,家聲,315
【裁判日期】    981002
【裁判案由】    撤銷禁治產宣告
【裁判全文】
臺灣臺中地方法院民事裁定             98年度家聲字第315號
聲  請  人  乙○○
            甲○○
相  對  人  丙○○
上列聲請人聲請撤銷禁治產宣告事件，本院裁定如下：
    主  文
本院八十一年度禁字第三八號於中華民國八十一年六月二十七日
宣告丙○○（女、民國○○○年○月○日生、國民身分證統一編
號：Ｚ000000000號）為禁治產人之裁定撤銷。
程序費用由相對人負擔。
    理  由
一、按禁治產之原因消滅時，應撤銷其宣告。又依民法規定得聲
    請禁治產之人，於禁治產之原因消滅後，得聲請撤銷禁治產
    。民法第14條第2項、民事訴訟法第619條分別定有明文。
二、聲請意旨略以：相對人丙○○（女、民國○○年○月○日生、國
    民身分證統一編號：Ｚ000000000號）為聲請人之女，因罹患
    精神分裂症，經延醫診治，仍不見起色，已達不能處理自己
    事務之程度，前經本院以81年度禁字第38號裁定相對人為禁
    治產人，惟相對人嗣經長期治療後，近10年來病情穩定，現
    已能夠處理自己事務，且在臺中市立達啟能訓練中心之「愛
    之小舖」工作達3 年時間，禁治產之原因業已消滅，爰依法
    聲請撤銷禁治產之宣告等語。
三、經查，相對人前因精神分裂症，而達不能處理自己事務之程
    度，經本院以81年度禁字第38號裁定宣告禁治產乙情，此經
    本院依職權調取前揭事件卷宗查閱屬實。而聲請人主張相對
    人禁治產原因業已消滅之事實，業據其提出行政院衛生署豐
    原醫院出具之診斷證明書1 件為證；另本院依民事訴訟法第
    621條準用第602條第1 項前段規定，於行政院衛生署豐原醫
    院鑑定人余俊彥醫師前訊問相對人，相對人對於自己之姓名
    、年籍、住所、與聲請人之關係、現任總統、婚姻及工作狀
    況、日常嗜好、生活經驗、家庭成員等問題，均能侃侃而談
    ，並能切題回答，對於簡單加減運算亦能正確計算，復知道
    如何搭乘交通工具（本院98年8 月19日訊問筆錄參照）。嗣
    行政院衛生署豐原醫院對相對人進行精神鑑定，並根據相對
    人過去生活史、疾病史、身體檢查、精神狀態檢查及心理測
    驗等事項評估後亦認為：相對人雖罹患精神分裂症，惟在規
    則治療下，現精神症狀及情緒穩定，基本生活自理能力正常
    ，目前之精神狀態並未達到精神耗弱或心神喪失之程度，已
    達可撤銷禁治產宣告之程度等語，此有該醫院98年9 月17日
    豐醫身字第0980009515號函暨所附精神鑑定報告書在卷可參
    。綜上所述，本院審驗相對人之心神狀況，並採用上開鑑定
    意見認為，相對人對於本院之詢問，均能針對問題應答，而
    鑑定人之精神評估結果亦認為，相對人目前情緒穩定，意識
    清楚，日常生活大多能自理，堪信相對人經送醫診治後，精
    神狀況確實已經獲得改善，已具有自己處理事務之能力，足
    認相對人禁治產之原因業已消滅，爰依前揭規定，准撤銷相
    對人之禁治產宣告。
四、依民事訴訟法第622條第1項，裁定如主文。
中    華    民    國    98    年    10    月     2    日
                  家事法庭      法  官  郭妙俐
以上為正本係照原本作成。
如對本裁定抗告須於裁定送達後10日內向本院提出抗告狀。
中    華    民    國    98    年    10    月     2    日
                                書記官  董美惠


司法院資訊處製作；財團法人民間司法改革基金會備份。
